【裁判字號】    97,訴,5187
【裁判日期】    980527
【裁判案由】    損害賠償
【裁判全文】
臺灣臺北地方法院民事判決              97年度訴字第5187號
原      告  甲○○○○○○○○.
訴訟代理人  葉張基律師
被      告  先鋒股份有限公司
法定代理人  戊○○
被      告  乙○
被      告  丁○○
被      告  丙○○
上四人共同
訴訟代理人  顧立雄律師
上四人共同
訴訟代理人  吳典倫律師
上列當事人間請求損害賠償事件事件，本院於民國98年5 月13日
言詞辯論終結，判決如下：
    主  文
被告先鋒股份有限公司、丁○○、丙○○應連帶將附件一所示道
歉啟事，以長二十五公分、寬十九公分之篇幅，登載於經濟日報
、工商時報第一版下半頁一日。
原告其餘之訴駁回。
訴訟費用由被告連帶負擔四分之三，餘由原告負擔。
    事實及理由
壹、程序方面：
    按訴狀送達後，原告不得將原訴變更或追加他訴。但請求之
    基礎事實同一者，不在此限，民事訴訟法第255 條第1 項第
    3 款定有明文。經查，原告起訴時主張因被告先鋒股份有限
    公司（下稱先鋒公司）、乙○、丁○○利用第三人香港商雅
    虎國際資訊股份有限公司（下稱雅虎公司）所經營Yahoo!奇
    摩拍賣網站之拍賣服務規範「政策與規則」第4 點服務使用
    規則等規定，以虛構事實之方式向Yahoo!奇摩拍賣網站檢舉
    ，導致該拍賣網站逕行刪除原告所刊登之拍賣資訊，嚴重影
    響原告商業信譽以及原本可銷售之獲利，遂本於侵權行為之
    法律關係，並依民法第184 條第1 項後段、第185 條第1 項
    前段、第188 條第1 項前段及第195 條第1 項規定，請求被
    告先鋒公司、乙○、丁○○負連帶損害賠償責任。嗣於訴訟
    進行中，原告於民國97年12月5 日以書狀主張追加請求權基
    礎民法第184 條第2 項、公平交易法第22、24條之規定，並
    陳稱依第三人雅虎公司於97年11月7 日之雅虎資訊（97）第
    01535 號函，始知被告先鋒公司人員丙○○於97年5 月28日
    亦有不實檢舉之行為，而本侵權行為之法律關係，追加被告
    丙○○應併為負損害賠償責任等語。惟核原告所為訴之追加
    ，均係本於同一基礎事實，即原告遭不實檢舉致商譽受有損
    害之事實為據，且不甚妨害被告先鋒公司、乙○、丁○○之
    防禦及訴訟終結，雖被告訴訟代理人於97年12月22日當庭表
    示不同意原告訴之追加，然揆諸前揭法條規定，原告所為追
    加被告丙○○，應予准許。
貳、實體方面：
一、原告主張：
    (一)原告係經營汽、機車零件配備零售、批發業，主要營業項
      目為汽車影視音響之批發及零售；被告先鋒公司則係知名
      汽車音響「pioneer」 製造商。原告為銷售各項商品（包
      括被告所生產之汽車音響，均係由被告之合法經銷商處購
      入販售），除有實體店鋪外，並透過第三人雅虎公司所經
      營Yahoo!奇摩拍賣網站上以網路賣家（註冊帳號：nnca99
      ）張貼相關銷售訊息。而所有在該網站銷售商品之賣家，
      均必須受到Yahoo!奇摩拍賣網站拍賣服務規範「政策與規
      則」之限制，如有違反，該拍賣網站有權不經通知立即刪
      除賣家所刊登之拍賣資訊且終止使用拍賣服務之權利，情
      節重大者甚至終止使用該網站其他服務。詎料，被告乙○
      、丁○○、丙○○均係為被告先鋒公司以著作權之權利人
      自居，並利用上開Yahoo!奇摩拍賣網站拍賣服務規範「政
      策與規則」第4 點服務使用規則等規定，且在未能舉證證
      明原告有任何侵害被告權利之行為，即以虛構事實之方式
      向Yahoo!奇摩拍賣網站為虛偽檢舉，導致該拍賣網站逕行
      將原告所刊登之拍賣資訊下架、停權，嚴重影響原告商業
      信譽、經營權益以及原本可銷售之獲利，顯已侵害原告之
      權益，且被告之檢舉與原告之損害間當有相當因果關係，
      則依侵權行為之法律關係，被告自應連帶負損害賠償責任
      。
    (二)被告等人所虛構之檢舉事實，如下：
      1.95年6 月16日第一次由被告先鋒公司不知名之員工以「
        未經授權於刊登的內容中使用他人之著作或商標」為檢
        舉理由，但雅虎公司並未提出任何檢舉資料及處理結果
        ，只有在回復鈞院函第2 頁第4 行有記載：「95年6 月
        16日：未經授權於刊登的內容中使用他人之著作或商標
        （先鋒公司檢舉）」。
      2.95年11月29日第二次由被告先鋒公司不知名之員工以「
        未經授權於刊登的內容中使用他人之著作或商標」為檢
        舉理由，但雅虎公司並未提出任何檢舉資料及處理結果
        ，只有在回復鈞院函第2 頁第17行有記載：「95年11月
        29日：未經授權於刊登的內容中使用他人之著作或商標
        （先鋒公司檢舉）」。
      3.96年4 月3 日第三次被告丁○○以「買家盜用本公司照
        片」為檢舉理由，檢舉原告所拍賣之b00000000、e0000
        0000、Ｚ000000000、c00000000、e00000000共5 筆商品
        「涉有侵害本公司之前揭權利，敬請貴公司儘速移除之
        」，經雅虎公司以「未經授權於刊登的內容中使用他人
        之著作或商標」為理由，即於當日將原告前揭之拍賣商
        品移除，並停止原告之拍賣使用權限，嗣原告於當日上
        午11時19分許發函給雅虎公司說明，雅虎公司亦於翌日
        恢復原告之拍賣使用權限。
      4.97年5 月28日第四次被告丙○○亦以「買家盜用本公司
        照片」為檢舉理由，檢舉原告所拍賣之d00000000、c00
        000000、c00000000、c00000000、d00000000、c000000
        00、e00000000、c00000000、c00000000、c00000000共
        11筆商品「涉有侵害本公司之前揭權利，敬請貴公司儘
        速移除之」，經雅虎公司以「未經授權於刊登的內容中
        使用他人之著作或商標」為理由，於97年5 月28日以電
        子郵件通知原告，並轉來被告乙○及丁○○之檢舉電子
        郵件，要求原告進行改善，或自行將該商品結束刊登，
        否則拍賣網站將逕行移除並記錄此違規情況且不再通知
        ，但並未逕行取消原告遭檢舉之拍賣商品。
    (三)至於，原告於拍賣網站所使用之照片，均為原告所自行拍
      攝之照片，而使用說明更是一般功能之說明，並無文字著
      作之問題，原告亦未將被告先鋒公司之使用說明書掃瞄刊
      登於拍賣網頁上，絕無侵害被告先鋒公司著作權之問題，
      況「pioneer」 為被告先鋒公司所生產汽車音響之廠牌，
      原告銷售該商品本會使用此一名稱，但其並未因此使用被
      告先鋒公司之商標，自亦無侵害商標權之問題。是以，本
      件實際上係被告先鋒公司認為原告所銷售其廠牌之汽車音
      響價格過低，認為原告「以價格惡性競爭有失店格」，足
      認與智慧財產權範疇無涉；但被告卻以原告侵害其智慧財
      產權之不實理由，向拍賣網站為不實檢舉行為，且並未提
      出公平會頒佈之「行政院公平交易委員會對於事業發侵害
      著作權、商標權或專利權警告函案件之處理原則」（下稱
      處理原則）第3 、4 點等正當行使權利之文件規定，顯然
      係以背於善良風俗加損害於原告，被告即應就其連續侵權
      行為對原告負民法第185 條第1 項前段共同侵權行為損害
      賠償責任。再者，被告乙○、丁○○、丙○○之前揭連續
      侵權行為既均係為被告先鋒公司以權利人自居，而向雅虎
      公司主張被告先鋒公司有相關權利，始導致第三人雅虎公
      司處罰原告，顯然係執行被告先鋒公司職務之行為，依民
      法第188 條第1 項前段規定，被告應負連帶損害賠償責任
      。
    (四)又原告自95年7 月4 日至97年5 月29日拍賣網站平台上有
      得標買家之成交筆數為605 筆，換算平均每月成交26.3筆
      ，而以汽車音響平均單價5,000元 為例，每月營收平均達
      131,500元，一年總營收可達1,578,000元；復衡以原告於
      雅虎公司之奇摩拍賣網站每年支付10餘萬元之交易手續費
      、商店功能使用費與付費廣告，顯見原告係以經營雅虎奇
      摩拍賣網站為主要營業方式之一。但原告遭被告等利用雅
      虎公司「智慧財產權權利人檢舉侵權商品辦法」之規定，
      多次虛構原告侵害其著作權之行為，導致第三人雅虎公司
      對原告為相關移除及暫停拍賣使用權限之處罰，使原告之
      商譽嚴重受損，惟因原告之損害難以計算，原告僅請求被
      告等為回復原告名譽之適當處分。
    (五)為此，原告本於侵權行為之法律關係，並依民法第184 條
      第1 項後段、第2 項、第185 條、第188 條、第195 條、
      公平交易法第22、24條規定，請求被告為回復原告名譽之
      適當處分等語。並聲明：被告等應連帶將附件二所示道歉
      啟事，以長25公分、寬19公分之篇幅，登載於經濟日報、
      工商時報第一版下半頁一日。
二、被告則以：
    (一)原告起訴時應特定訴訟標的，並記載原因事實，以識別本
      件訴訟與他件之不同。惟原告並未證明被告有以「虛構事
      實」方式向雅虎公司檢舉等侵權事實之存在：
      1.關於原告所謂「第一次」及「第二次」檢舉行為：
        依卷附之雅虎公司之97年11月7 日雅虎資訊（97）字第
        01535 號函（下稱雅虎公司第一次回函）之記載，至多
        僅能證明被告有向雅虎公司檢舉原告違規，尚無法證明
        被告有虛構事實侵害原告權利之情形。況自卷附雅虎公
        司之98年4 月7 日雅虎資訊（98）字第00329 號函記載
        ，亦可知原告主張之第一次及第二次檢舉，已無原始檢
        舉函存在，原告確實無法證明被告有虛構事實侵害其權
        利之情形。
      2.關於原告所謂「第三次」檢舉行為：
        依雅虎公司第一次回函附件四之權利人檢舉通知書、附
        件一之函文及原證八號之信件所載，亦至多僅能證明被
        告有向雅虎公司檢舉原告違規，而雅虎公司將原告商品
        移除之情形，並不能證明被告係以虛構事實之方式檢舉
        而侵害原告之權利。至於原告其遭雅虎公司停權乙事，
        易係因其多次違規行為所致，而非被告單一檢舉即可造
        成。
      3.關於原告所謂「第四次」檢舉行為：
        又雅虎公司回函附件三之文件，仍無從證明被告係以「
        虛構事實」之方式向雅虎公司提出檢舉；而原證9 號之
        信件僅在通知原告其商品有侵權之事實，請原告改善而
        已，原告之侵權商品並未遭雅虎公司取消，此亦可由原
        告之自承，且原告仍能提出原證11號之網頁影本等情可
        稽，故原告執前揭文件主張被告等以虛構事實之方式向
        Yahoo!拍賣網站檢舉原告，導致該拍賣網站刪除原告刊
        登之拍賣資訊，尚非可採。至於，原告另以其自行拍攝
        之原證14號之照片內容與被告公司出版品之照片不同，
        主張被告虛構事實向雅虎公司檢舉乙情，惟因照片係為
        原告自行拍攝，被告無從得知來源為何，亦看不出與本
        件之關連，原告否認其真正。而關於原證13號，係為書
        面之出版品，其照片之呈現方式與網頁不見得相同，與
        本件實無關連性。
      4.再者，原告雖主張被告應提出所謂四次檢舉之照片及文
        字，惟被告目前均已無留存，實無法提出。況且該等照
        片及文字，至多僅能證明原告有向雅虎公司檢舉，亦不
        能證明被告等係以「虛構事實」之方式向雅虎公司檢舉
        。
    (二)縱認被告有前揭檢舉行為，惟被告向拍賣網站檢舉並無違
      法之處，且與原告之損害間亦無因果關係存在，該損害均
      係雅虎公司所致，與被告無涉：
      1.被告係向Yahoo!拍賣網站檢舉原告侵權，而Yahoo!拍賣
        網站並非原告或被告汽車音響業務之交易相對人，被告
        尚無妨礙公平競爭之問題，何來違反前開之處理原則。
      2.雅虎公司就Yahoo!拍賣網站上之違規商品，依拍賣網站
        使用規範第4 條之規定，本即有權不經通知，逕予刪除
        該違規之拍賣資訊，甚至終止使用者使用拍賣服務之權
        利，而該拍賣使用規範乃雅虎公司自行訂定並解釋及適
        用，違規商品雖可能由權利人所檢舉，惟仍須經雅虎公
        司本於上開使用規範之意旨，以及是否有刪除或停權之
        必要，而為判斷與裁量後，始能決定。況依雅虎公司製
        作之「智慧財產權權利人檢舉侵權商品辦法」第3 條規
        定，可知雅虎公司就檢舉人之檢舉仍會進行審查及確認
        ，若其對於檢舉人之主張有疑義，會先以電話向檢舉人
        聯繫確認，故雅虎公司對於拍賣網頁上之檢舉違規事件
        確具有判斷與裁量之權限。
      3.又決定商品是否下架與停權之權限，係在於雅虎公司，
       非被告所能置喙，則原告主張其因商品遭下架，受到商
       業信譽及原本可銷售之獲利等情，顯然是雅虎公司依上
       述之權限將原告之商品下架所致，而與被告無涉。故原
       告所受之損害與被告之檢舉行為間顯然欠缺相當因果關
       係，被告尚不構成侵權行為之責任。
    (三)並聲明：原告之訴駁回。
三、兩造所不爭執之事實：
    (一)原告係經營汽、機車零件配備零售、批發業，主要營業項
      目為汽車影視音響之批發及零售；被告先鋒公司則係知名
      汽車音響「pioneer」製造商。
    (二)原告為銷售各項商品（包括被告所生產之汽車音響，均係
      由被告之合法經銷商處購入販售），除有實體店鋪外，並
      透過第三人雅虎公司所經營Yahoo!奇摩拍賣網站上以網路
      賣家（註冊帳號：nnca99 ）張貼相關銷售訊息。
    (三)95年6月16日原告遭人檢舉以「未經授權於刊登的內容中
      使用他人之著作或商標」為檢舉理由，但雅虎公司並未提
      出任何檢舉資料及處理結果。
    (四)95年11月29日原告復遭人檢舉以「未經授權於刊登的內容
      中使用他人之著作或商標」為檢舉理由，但雅虎公司並未
      提出任何檢舉資料及處理結果。
    (五)96年4月3日被告先鋒公司之員工丁○○以「賣家盜用本公
      司照片」為檢舉理由，檢舉原告所拍賣之b00000000、e00
      000000、Ｚ00000 0000、c00000000、e00000000共五筆商
      品「涉有侵害本公司之前揭權利，敬請貴公司儘速移除之
      」，經雅虎公司以「未經授權於刊登的內容中使用他人之
      著作或商標」為理由，於96年4月3日當天將被告所檢舉之
      原告拍賣商品b000 00000、e00000000、Ｚ000000000、c00
      000000、e00000000共五筆拍賣商品移除，雅虎公司並以
      原告累積多次違約紀錄為由停止原告之拍賣使用權限（本
      院卷84頁至88頁），原告於當日上午11時19分許有發函給
      雅虎公司說明，雅虎公司於翌日恢復原告之拍賣使用權限
      。
    (六)97年5月28日被告先鋒公司之員工即被告丙○○以「賣家
      盜用本公司照片」為檢舉理由，檢舉原告所拍賣之d00000
      000、c00000000、c00000000、c00000000、d00000000、
      c00000 000、e00000000、c00000000、c00000000、c0000
      0000共十一筆商品「涉有侵害本公司之前揭權利，敬請貴
      公司儘速移除之」，經雅虎公司以「未經授權於刊登的內
      容中使用他人之著作或商標」為理由，於97年5月28日以
      電子郵件通知原告，並轉來被告乙○及丁○○之檢舉電子
      郵件，要求原告進行改善，或自行將該商品結束刊登，否
      則拍賣網站將逕行移除並記錄此違規情況且不再通知，但
      並未逕行取消原告遭檢舉之拍賣商品。
四、本件爭點：
    (一)95年6月16日及95年11月29日被告先鋒公司是否向雅虎公
      司對原告提出檢舉？
    (二)如(一)為肯定，則前開四次檢舉，有無侵害原告之名譽權？
      如(一)為否定，則前開二次檢舉，有無侵害原告之名譽權？
    (三)原告主張名譽權受損為可採，則原告得否請求刊登如附件
      二之道歉啟事回復其名譽？
五、得心證之理由：
    (一)按「因故意或過失，不法侵害他人之權利者，負損害賠償
      責任」、「違反保護他人之法律，致生損害於他人者，負
      賠償責任」、「不法侵害他人之身體、健康、名譽、自由
      、信用、隱私、貞操，或不法侵害其他人格法益而情節重
      大者，被害人雖非財產上之損害，亦得請求賠償相當之金
      額」，民法第184條第1項前段、第2項、第195條第1項前
      段定有明文。次按，「名譽權之侵害非即與刑法之誹謗罪
      相同，名譽有無受損害，應以社會上對個人之評價是否有
      所貶損為判斷之依據，苟其行為足以使他人在社會上之評
      價受到貶損，不論其為故意或過失，均可構成侵權行為，
      其行為亦不以廣布於社會為必要，僅使第三人知悉其事，
      即足當之」，最高法院96年台上第2170號判決意旨可資參
      照。
    (二)原告主張95年6月16日及95年11月29日係被告先鋒公司不
      知名的員工向雅虎奇摩公司提出檢舉，雖為被告所否認，
      但經本院向雅虎奇摩公司函查，該公司覆稱：「...95 年
      6 月16日：未經授權於刊登內容中使用他人的著作或商標
      （先鋒公司檢舉）....95 年11月29日：未經授權於刊登
      內容中使用他人的著作或商標（先鋒公司檢舉）... 」（
      本院卷85頁），有雅虎奇摩公司台灣分公司97年11月7日
      雅虎資訊（九七）字第01535號函在卷可證，足認原告之
      主張為可採。被告雖抗辯稱：雅虎奇摩公司98年4月7日雅
      虎資訊（九八）字第239號函覆稱該等檢舉已無原始檢舉
      函，已無法證明被告有虛構事實云云。然雅虎公司於97年
      11 月7日已於函內陳明該二次係由被告先鋒公司所檢舉，
      所檢舉之事項為「未經授權於刊登內容中使用他人的著作
      或商標」，已足認定被告先鋒公司向雅虎奇摩公司以檢舉
      函指摘原告有違反著作權法或商標法之事，以他人違反法
      律指摘之，即屬對該人負面之評價，客觀上已屬侵害原告
      名譽權。如被告認為該指摘為屬實，自應提出相關證據以
      證明未曾虛捏事實提出檢舉（容后詳述之），然被告以事
      隔多年未曾留存相關資料辯之，乃事後卸責之詞，被告之
      抗辯，尚非可取。
    (三)原告主張96年4月3日被告先鋒公司之員工，即被告丁○○
      ，以如兩造不爭執欄(三)之內容向雅虎奇摩公司檢舉、97年
      5月28日被告先鋒公司之員工即被告丙○○以如兩造不爭
      執欄(四)之內容向雅虎奇摩公司檢舉，被告亦不爭執，故該
      事實應堪信為真實。
    (四)被告先鋒公司、丁○○、丙○○之前開檢舉，是否侵害原
      告之名譽權：
      1.按公平交易法第22條規定：「事業不得為競爭之目的，
        而陳述或散布足以損害他人營業信譽之不實情事」，同
        法第24條規定：「除本法另有規定外，事業亦不得為其
        他足以影響交易秩序之欺罔或顯失公平之行為」。依「
        行政院公平交易委員會對於事業發侵害著作權、商標權
        或專利權警告函案件之處理原則」 (下稱「處理原則」
        )第4點第（二）款規定：「事業踐行下列確認權利受侵
        害程序，且無第6點至第9點規定之違法情形，始發警
        告函者，為依照著作權法、商標法或專利法行使權利之
        正當行為：．．．（二）於警告函內敘明著作權、商標
        權或專利權明確內容、範圍，及受侵害之具體或事實（
        例如系爭權利於何時、何地、如何製造、使用、販賣進
        口等），使受信者足以知悉系爭權利可能受有侵害之事
        實」，是依處理原則之規定觀之，凡不符合前述要件者
        ，即非行使權利之正當行為。另依處理原則第8條及第
        9條規定，事業無論是否踐行上述第4點規定之先行程
        序，而為發警告函之行為，若函中內容：(1)係以損害
        競爭者為目的，陳述足以損害競爭者之營業信譽之不實
        情事者，即屬違反公平交易法第22條規定；(2)誇示、
        擴張其專利權範圍；不實陳述，影射其競爭對手非法侵
        害其專利權；或有其他欺罔或顯失公平之陳述，則屬違
        反公平交易法第24條規定。
      2.查被告先鋒公司、被告丁○○、被告丙○○以原告「侵
        害著作權、商標權」、「賣家使用本公司照片」等理由
        ，向雅虎奇摩公司發檢舉函，其意在檢舉原告有不法之
        行為，打擊原告之商譽，足以損害依正常網路拍賣程序
        販售商品之原告，如該檢舉之事實無法證明為真實，自
        屬前開判決意旨所指「其行為亦不以廣布於社會為必要
        ，僅使第三人知悉其事，即足當之」，為符合民法第
        184條第1項前段、第195條第1項侵害原告名譽之行為；
        且其發檢舉函之行為亦未依照前開處理原則為之，亦涉
        不公平競爭，違反公平交易法第22條及第24條之禁止不
        法行為，該法律亦屬於保護他人之法律，故原告之行為
        亦符合民法第184條第2項之規定。
      3.雖被告辯稱：該等文件至多僅能證明被告有向雅虎公司
        檢舉原告違規，不能證明被告以虛構事實之方式檢舉而
        侵害原告之權利云云（本院卷227頁）。然查，從一般
        人之觀點觀之，倘有人指述某公司「未經授權於刊登內
        容中使用他人的著作或商標」、「買家盜用本公司照片
        」，即足以使收到檢舉函之人認為該公司有違法情事，
        該指摘已足以毀損該公司之商譽，並不一定要詳敘如何
        侵害之事實為必要。如被告認為其指述合法，自應提出
        檢舉函並說明指摘之事為真實始可免責，但被告始終不
        願提供該等檢舉函之內容，如本院認為前開指摘已構成
        名譽權之侵害，被告自應受不利之判斷。
      4.被告又辯稱：原告指稱的第一次、第二次、第四次之檢
        舉，雅虎公司並未為任何之處理，難認原告有何損害；
        至於第三次檢舉，依照雅虎公司說明，原告遭停權乃因
        其多次違規所致，故原告主張因遭被告檢舉而停權之事
        為不可採，原告該次亦無損害，縱有損害亦與被告之檢
        舉無因果關係云云（本院卷227頁、228頁、230頁）。
        但原告前開名譽權之損害，係檢舉函到達雅虎奇摩公司
        時，其行為即已完成。至於雅虎奇摩公司有無處理，有
        無刪除原告拍賣之物品，有無對原告停權等等，係原告
        財產權有無損害之問題，本案原告僅主張名譽權之損害
        ，自無需論述該節，被告以財產損害之有無，來斷定原
        告名譽權損害之有無，委無可採。
      5.被告復辯稱：原告引用行政院公平交易委員會處理原則
        第2點所規範者，乃事業以警告函等方式對交易相對人
        散布並指明特定對手侵害事業本身權利之情形（本院卷
        229頁）。然原告利用雅虎奇摩公之拍賣系統販售其產
        品，雅虎奇摩公司亦係其交易之相對人，被告利用檢舉
        之方式，亦係冀望雅虎公司不願意接受原告拍賣訊息之
        刊登，其目的當在打擊對手，致原告名譽權受有損害，
        並無不適用前開處理原則之情形。
      6.又查，原告提出被告不爭執（本院卷75頁背面）之電子
        郵件，被告丙○○曾寄送電子郵件予原告稱「我是先鋒
        公司汽車音響部門，針對您在奇摩拍賣所刊登之商品及
        價格，希望可以麻煩您調整價格，大家都希望能在汽車
        音響界上有所獲利，若是以價格惡性競爭，實在有失店
        格，私底下您要如何成交商品，這是您的本事，但是只
        是利用價格來競爭，實在不是一件正確的事情」（本院
        卷27頁），再佐以丙○○檢舉之內容（本院卷91頁），
        陳稱原告盜用本公司照片，但權利著作人照片或文字連
        結網址僅記載「www.pioneer.com.tw」，該網址一望即
        知乃先鋒公司之首頁，並非特定之照片網頁；且其記載
        原告侵害其權利之商品有11項之多，縱然首頁有任何的
        照片，亦無法辨明哪項產品是盜用哪張照片，足見被告
        丙○○其檢舉之內容，尚非真實，其目的係因不滿原告
        產品價格較被告先鋒公司為低，故以檢舉之方式，用以
        打擊原告之信譽，或造成其產品下架，其惡性可見一般
        ，被告猶稱該檢舉函未造成原告商譽受損，委無可採。
        至於被告丁○○之檢舉函內容（本院卷92頁）亦與被告
        丙○○所陳相近，茲不贅述。
      7.綜上，被告先鋒公司、被告丁○○、丙○○以原告違反
        著作權、商標權或賣家盜用本公司照片為由，向雅虎奇
        摩公司檢舉，該函到達雅虎奇摩公司時，其侵害原告名
        譽權及違反公平交易法第22條、第24條之行為已然完成
        ；被告先鋒公司亦不爭執被告丁○○、丙○○為其員工
        ，則原告主張其等依民法188條負連帶責任亦屬有理。
        從而，原告依民法第184條第1項、第2項、第188條、第
        195條、公平交易法第22條、第24條，請求被告先鋒公
        司、丁○○、丙○○應刊登道歉啟事即屬可採。爰審酌
        先鋒公司為著名之音響公司，其以前開方式打擊對手之
        信譽，實屬不該；依其行為之程度應受到嚴重非難；及
        兩造之身分、地位等一切情狀，認為原告主張被告先鋒
        公司、丁○○、丙○○應在經濟日報、工商時報第一版
        下半頁登載前開道歉啟事，及以長25公分、寬19公分之
        篇幅刊登之，尚屬適當之回復名譽處分，應予准許。到
        歉啟事之內容，經本院審酌後，認如附件一所示之內容
        為適當，應予准許。
      8.至於原告主張被告乙○亦為侵權行為人部分。然查，依
        照雅虎奇摩公司之回函，被告乙○未曾填載檢舉書，僅
        係雅虎奇摩公司97年5月29日回覆原告申訴之函件時，
        列其為先鋒公司之權利人，此有該電子郵件在卷可憑（
        本院卷26頁），被告乙○既未曾發檢舉函，原告主張其
        有損害伊名譽之行為，即無理由，該部分應予駁回。
六、兩造其餘之攻擊或防禦方法及提出之證據，經本院斟酌後，
    認為均不足以影響本判決之結果，自無逐一詳予論駁之必要
    ，併此敘明。
七、結論：原告之訴為一部有理由，一部無理由，依民事訴訟法
    第79條、第85條第2項，判決如主文。
中    華    民    國    98    年    5     月    27    日
                  民事第四庭        法  官  趙子榮
附件一：
先鋒公司及員工丁○○、丙○○於民國九十五年至九十七年間，
多次利用檢舉函向雅虎奇摩公司台灣分公司檢舉李叔華即震撼九
九汽車行「違反著作權、商標權」、「盜用先鋒公司照片」，致
損害李叔華即震撼九九汽車行之商譽，先鋒公司、丁○○、丙○
○對前開行為，均願對李叔華即震撼九九汽車行致歉。
受道歉人：李叔華即震撼九九汽車行
道歉人：先鋒股份有限公司（法定代理人戊○○）、丁○○、丙
○○
以上正本係照原本作成
如對本判決上訴，須於判決送達後20日內向本院提出上訴狀
中    華    民    國    98    年    5     月    27    日
                                    書記官  謝榕芝


司法院資訊處製作；財團法人民間司法改革基金會備份。
